臺灣橋頭地方法院刑事判決　
111年度審易字第832號
聲  請  人  臺灣橋頭地方檢察署檢察官(呂股)
被      告  張岡權  民國00年00月00日生


上列被告因妨害名譽案件，經檢察官聲請簡易判決處刑（111年
度偵字第11861號），本院認不宜依簡易程序審理（111年度簡字
第1484號），簽請改依通常程序並判決如下：
    主  文
張岡權無罪。
    理  由
壹、聲請簡易判決處刑意旨略以：被告張岡權基於公然侮辱之犯
    意，於民國111年1月13日18時24分許在何婕瑀位於高雄市○○
    區○○路00巷0○0號住處大門前，對該住處內之何婕瑀長按機
    車喇叭，並以「低能兒、白癡、瘋狗!」等語（下稱前開言
    詞）對剛進入住處之何婕瑀大聲叫罵，足以貶損何婕瑀人格
    、名譽及社會評價，因認被告涉犯刑法第309條第1項公然侮
    辱罪云云。
貳、犯罪事實應依證據認定之，無證據不得推定其犯罪事實；又
    不能證明被告犯罪者，應諭知無罪之判決，刑事訴訟法第15
    4條第2項、第301條第1項定有明文。所謂證據，係指足以認
    定被告確有犯罪行為之積極證據而言，該項證據自須適合於
    被告犯罪事實之認定，始得採為斷罪資料；苟積極證據不足
    為不利於被告事實之認定時，即應為有利於被告之認定，更
    不必有何有利之證據。
參、檢察官認被告涉犯前開公然侮辱罪嫌，無非係以其自承陳述
    前開言詞、及告訴人何婕瑀（下稱告訴人）指述、現場監視
    錄影光碟暨勘驗筆錄為論據。然訊之被告堅詞否認犯行，辯
    稱：伊當時不滿所居住社區大門僅關上一半，認為這樣會影
    響社區人車出入安全，所以情緒失控、用詞較為強烈，並非
    特別針對告訴人等語。
肆、本院之判斷
  一、被告於111年1月13日18時24分許在告訴人住處大門前，長
      按機車喇叭並陳述前開言詞之情，業經告訴人於偵查及審
      理中指證屬實，並提出監視錄影光碟經檢察官勘驗在卷（
      他卷第26至27頁），復據被告坦認不諱，此部分事實首堪
      認定。
  二、刑法公然侮辱罪之保護法益係他人名譽權，判斷上雖不以
      指名道姓為必要，但考量名譽乃個人人格（人性尊嚴）之
      一環，解釋上仍須依行為人言論內容或其他情事綜合觀察
      ，足以具體（可得）特定其攻擊對象，始足當之，要非專
      以被害人主觀感受為據；否則縱令行為人隨意謾罵，客觀
      上倘難特定所指對象為何，此舉縱有不當，但法律與道德
      本質上仍有差距，法律亦無從嚴格要求所有人言論均須謙
      和敦厚，實未能徒以言詞粗鄙或使聽聞者感受不佳而遽以
      本罪相繩。查被告於特定多數人得以共聞共見之案發時地
      陳述前開言詞，且依當時情境暨言詞內容客觀上足認係抽
      象謾罵，足認係以貶損他人名譽為目的而逾越言論自由範
      疇；至告訴人證述與被告暨其家屬因社區大門開關一事素
      有嫌隙，當日伊與被告父親幾乎同時回到社區，隨後進入
      住處在二樓聽聞並透過監視錄影畫面得知係被告長按喇叭
      及叫罵等語（他卷第26至27頁，本院卷第33至35頁），遂
      憑此推認被告當時係在辱罵伊，然細繹前開言詞既未指明
      對象，且依告訴人證述是時其業已進入住處，則被告雖在
      告訴人住處門口陳述前開言詞並使其主觀感覺受辱，但該
      址既屬開放空間而告訴人未同在現場，又除告訴人單方指
      述外，亦無從推認被告果有明確指向告訴人住處而足以特
      定謾罵對象，故依案發時地客觀情狀既無從使一般人認定
      被告係以前開言詞辱罵告訴人，依前開說明自無從率爾論
      以刑法公然侮辱罪責。
  三、被告於刑事訴訟程序中，本應受無罪之推定；檢察官就被
      告犯罪事實，應負舉證責任，並指出證明之方法，刑事訴
      訟法第154條第1項及第161條第1項分別定有明文。故檢察
      官對於起訴犯罪事實依法應負提出證據及說服之實質舉證
      責任，藉以為被告有罪之積極證明，或指出證明方法說服
      法院以形成有罪心證，其間若存有合理懷疑而無法達到確
      信其為真實之程度，即不得遽為不利被告之認定。綜前所
      述，檢察官前揭所指犯罪事實及所憑證據俱難積極證明被
      告涉有聲請簡易判決處刑書所指公然侮辱犯行，即應依法
      諭知無罪。
據上論斷，應依刑事訴訟法第301條第1項，判決如主文。
本案經檢察官倪茂益聲請簡易判決處刑，檢察官賴帝安到庭執行
職務。
中　　華　　民　　國　　111 　年　　11　　月　　14　　日
                  刑事第六庭 法　官 陳明呈  
以上正本證明與原本無異。
如不服本判決應於收受送達後20日內向本院提出上訴書狀，並應
敘述具體理由；如未敘述上訴理由者，應於上訴期間屆滿後20日
內向本院補提理由書（均須按他造當事人之人數附繕本）「切勿
逕送上級法院」。
中　　華　　民　　國　　111 　年　　11　　月　　14　　日
　　　　　　　　　　　　　　 書記官 賴佳慧